【裁判字號】    98,台上,2117
【裁判日期】    980416
【裁判案由】    違反槍砲彈藥刀械管制條例等罪
【裁判全文】
最高法院刑事判決            九十八年度台上字第二一一七號
上  訴  人
即  被  告  甲○○
選任辯護人  吳啟玄律師
上  訴  人
即  被  告
之  配  偶  乙○○
上列上訴人等因被告違反槍砲彈藥刀械管制條例等罪案件，不服
台灣高等法院中華民國九十八年二月四日第二審判決（九十七年
度上訴字第四九一二號，起訴案號：台灣新竹地方法院檢察署九
十四年度偵字第五五二八號），提起上訴，本院判決如下：
    主  文
上訴駁回。
    理  由
按刑事訴訟法第三百七十七條規定，上訴於第三審法院，非以判
決違背法令為理由，不得為之。是提起第三審上訴，應以原判決
違背法令為理由，係屬法定要件。如果上訴理由書狀並未依據卷
內訴訟資料，具體指摘原判決不適用何種法則或如何適用不當，
或所指摘原判決違法情事，顯與法律規定得為第三審上訴理由之
違法情形，不相適合時，均應認其上訴為違背法律上之程式，予
以駁回。本件原判決維持第一審依修正前刑法論處上訴人即被告
甲○○共同連續犯圖利媒介性交罪，又共同連續犯圖利強制使人
為性交罪，又犯非法持有可發射子彈具殺傷力之槍枝罪罪刑之判
決，駁回其在第二審之上訴，已詳敘認定犯罪事實所憑之證據及
其認定之理由，並對被告所辯各節，如何不足採信，均已依據卷
內資料予以指駁及說明，從形式上觀察，並無任何違背法令之處
。而刑法第六十二條所規定之自首，以對於未發覺之罪，向有偵
查權之機關或公務員自承犯罪，進而接受裁判為要件。如案已發
覺，則被告縱有投案陳述自己犯罪之事實，亦祇可謂為自白，不
能認為自首。再所謂之發覺，並非以有偵查犯罪權之機關或人員
確知其人犯罪無誤為必要，有確切之根據得為合理之可疑，而對
犯罪行為人發生嫌疑時，即得謂為已發覺。原判決依憑證人即警
員曾南嘉之證言及被告於警詢之供述，認員警於據報有人相約談
判後，趕赴現場，發現被告形跡可疑，懷疑其帶有違禁物品，乃
上前盤查詢問，並要求出示背包內容物確認有無違禁物品時，被
告即轉身逃跑，依此客觀上得為合理懷疑之根據，員警乃更確信
被告應帶有違禁物品，而自後追趕，並將被告制伏，被告自知無
法逃避，乃坦認持有槍枝之犯行，故其持有槍枝部分，不合自首
之要件。另依員警李寶龍及曾南嘉之證言，認警員已先懷疑綽號
「浩東」者涉及本件強拍裸照、脅迫證人Ａ女（真實姓名年籍詳
卷）從事性交易案件，而被告因被查獲持有槍枝經員警帶回警局
後，背包內同時被起出印有「浩東」之名片，員警即懷疑被告與
前開案件有關，通知Ａ女至警局指認後，確認被告即是「浩東」
之人，被告始承認自己是對Ａ女強拍裸照等之「浩東」，自無從
認被告係在犯罪未被發覺前自首，故關於圖利強制使人為性交罪
等部分，亦不符自首之規定，原判決理由說明綦詳，經核於法並
無違誤。又Ａ女於第一審審理時經傳喚到庭並為交互詰問（見第
一審卷第一四九至一五九頁），被告稱第一審未給予詰問之機會
云云，顯屬誤會。上訴意旨，對於原判決究竟如何違背法令，非
依卷內資料為具體指摘，猶執前詞，稱被告係屬自首云云，對於
原判決已詳為論斷及說明之事項，再為事實之爭辯，並對原審採
證認事之職權行使，任意指摘，難謂已符合首揭法定上訴要件，
其等上訴違背法律上之程式，均應予駁回。
據上論結，應依刑事訴訟法第三百九十五條前段，判決如主文。
中    華    民    國  九十八  年    四    月   十六   日
                      最高法院刑事第十一庭
                          審判長法官  石  木  欽
                                法官  洪  佳  濱
                                法官  韓  金  秀
                                法官  呂  丹  玉
                                法官  段  景  榕
      本件正本證明與原本無異
                                      書  記  官
中    華    民    國  九十八  年    四    月  二十一  日
                                                      Ｑ

司法院資訊處製作；財團法人民間司法改革基金會備份。
